【裁判字號】    98,易,364
【裁判日期】    980831
【裁判案由】    詐欺
【裁判全文】
臺灣士林地方法院刑事判決               98年度易字第364號
公  訴  人  臺灣士林地方法院檢察署檢察官
被      告  己○○
上列被告因詐欺案件，經檢察官提起公訴（97年度偵緝字第1017
號、第1018號、第1019號），暨移送併案審理（臺灣臺南地方法
院檢察署97年度偵字第7711號、第12911 號、97年度偵緝字第11
40號、第1141號、第1142號、第1166號，臺灣花蓮地方法院檢察
署97年度偵字第3284號），被告於準備程序就被訴及移送併案審
理之事實均為有罪之陳述，經本院合議庭裁定由受命法官獨任依
簡式審判程序審理，並判決如下：
    主  文
己○○犯幫助詐欺取財罪，累犯，處有期徒刑捌月。
    事  實
一、己○○於民國91年間，因違反毒品危害防制條例案件，經臺
    灣臺南地方法院以92年度易緝字第60號判決判處有期徒刑6
    月確定；又於92年因違反動產擔保交易法案件，經同法院以
    92年度南簡字第1316號判決判處有期徒刑3 月確定，上開二
    罪，經同法院以93年度聲字第356 號裁定定其應執行有期徒
    刑8 月確定，已於93年3 月4 日入監服刑，嗣於93年11月3
    日縮短刑期執行完畢。詎己○○仍不知悔改，依其社會生活
    之通常經驗，當可預見交付金融機構之存摺、提款卡及密碼
    等帳戶資料予不明人士使用，將可能使實施詐術之人躲避追
    緝，而其發生並不違背本意之情況下，竟基於幫助詐欺取財
    之不確定故意，於96年11、12月間某日，在嘉義市火車站附
    近，將其於臺南市小東郵局（下稱小東郵局）所開設之帳號
    00000000000000號帳戶之存摺、提款卡、密碼及國民身分證
    影本等資料交予真實年籍姓名不詳、綽號「阿妹仔」之成年
    女子。嗣某詐欺集團成員取得己○○所交付之前開小東郵局
    之帳戶存摺、提款卡、密碼等帳戶資料後，旋即基於意圖為
    自己不法所有之詐欺犯意，於如附表各編號所示之時間，以
    如附表各編號所示之手法，向如附表被害人欄所示之人施以
    詐術，使渠等陷於錯誤，將款項匯入或轉入己○○前揭之小
    東郵局帳戶內，由該集團成員旋即將款項提領。嗣如附表被
    害人欄所示之人，發覺有異，經報警處理，始循線查悉上情
    。
二、案經戊○○訴由臺北縣政府警察局淡水分局暨臺北市政府警
    察局北投分局報請臺灣士林地方法院檢察署檢察官偵查後起
    訴，暨庚○○、乙○○、子○○、丁○○、辛○○、癸○○
    分別訴由臺南市政府警察局第一分局、第二分局及花蓮縣警
    察局分別報請臺灣臺南地方法院檢察署檢察官及臺灣花蓮地
    方法院檢察署檢察官移送併案審理。
    理  由
一、上開事實，業據被告於己○○於本院審理時坦承不諱（見本
    院卷第26頁、第28至33頁），核與被害人戊○○、丙○○、
    壬○○、癸○○、庚○○、乙○○、丁○○、辛○○及子○○於警詢及偵查中所指述之被害及匯款情節大致相符（分見
    甲○偵6707卷第6 至7 頁、甲○偵7652卷第5 至6 頁、甲○
    偵6284卷第4 至6 頁、第37至38頁、花警刑大偵二卷第69至
    70頁、南市警一刑偵0000000000卷第3 頁、桃檢偵13561 卷
    第5 至6 頁、第26頁、桃檢偵12486 卷第15至16頁、桃檢偵
    14698 卷第28至29頁、南市警一刑偵0000000000卷第4 至7
    頁），並有被告己○○所有之小東郵局開戶資料、交易明細
    、被害人戊○○、丙○○、壬○○、癸○○、庚○○、乙○○、丁○○、辛○○、子○○等人之轉帳收據在卷可證（分
    見甲○偵7652卷第25至28頁、第15頁、甲○偵6707卷第13頁
    、甲○偵6284卷第10頁、花警刑大偵2 卷第71頁、南市警一
    刑偵0000000000卷第14頁、桃檢偵135 61卷第7 頁、桃檢偵
    12486 卷第17頁、桃檢偵14698 卷第30頁、南市警一刑偵00
    00000000卷第8 頁），足認被告前開自白與事實相符，堪以
    採信。本件事證明確，被告犯行堪以認定，應依法論科。
二、按刑法上之幫助犯，係對於犯罪與正犯有共同之認識，而以
    幫助之意思，對於正犯資以助力，而未參與實施犯罪之行為
    者而言。是以，如未參與實施犯罪構成要件之行為，且係出
    於幫助之意思提供助力，即屬幫助犯，而非共同正犯。是核
    被告己○○所為，係犯刑法第30條第1 項、第339 條第1 項
    之幫助詐欺取財罪。又被告係對正犯資以助力而未參與犯罪
    行為之實施，應依刑法第30條第2 項減輕其刑。又被告有如
    事實欄所載之論罪科刑並已執行完畢等情，有臺灣高等法院
    被告前案紀錄表附卷可參，其於有期徒刑執行完畢5 年內，
    再故意犯有期徒刑以上之本罪，爰依刑法第47條第1 項之規
    定，論以累犯，並加重其刑，並依法先加後減之。又被告以
    一幫助詐欺之行為，使某詐欺集團詐騙被害人丁○○、丙○○、辛○○、戊○○、乙○○、癸○○、壬○○、子○○、
    及庚○○等9 人，係一行為觸犯數罪名，為想像競合犯，應
    依刑法第55條前段規定論以一幫助詐欺取財罪。另被告幫助
    該詐欺集團之成員，詐欺如附表編號1 、3 、5 、6 、8 、
    9 所示之被害人部分，雖未經公訴人起訴，然此部分犯行與
    已起訴並認定有罪之犯行間有實質上一罪關係，應為起訴效
    力所及，本院自得併予審理。爰審酌被告犯罪之動機、目的
    、手段、被害人遭詐騙金額、生活狀況，及其提供金融機構
    之帳戶供詐欺集團詐騙他人財物，危害社會正常交易安全，
    增加被害人尋求救濟之困難，並使犯罪之追查趨於複雜、被
    害人求償無門，及被告均能坦承犯行等一切情狀，爰量處如
    主文所示之刑，以示警懲。
據上論結，應依刑事訴訟法第273 條之1 第1 項、第299 條第1
項前段，刑法第30條、第339 條第1 項、第55條前段、第47條第
1 項，刑法施行法第1 條之1 ，判決如主文。
本案經檢察官徐名駒到庭執行職務。
中    華    民    國    98    年     8    月    31    日
                  刑事第六庭法  官  莊明達
以上正本證明與原本無異。
如不服本判決，應於收受送達後10日內向本院提出上訴書狀，其
未敘述上訴之理由者並得於提起上訴後20日內向本院補提理由書
。（均須按他造當事人之人數附繕本）
                            書記官  劉欣怡
中    華    民    國    98    年    8     月    31    日
附錄本判決論罪科刑依據法條全文
刑法第339 條第1 項
意圖為自己或第三人不法之所有，以詐術使人將本人或第三人之
物交付者，處5 年以下有期徒刑、拘役或科或併科1 千元以下罰
金。
附表：
 ┌──┬─────┬─────────┬───┬─────────┐
 │編號│  時間    │      手法        │被害人│匯款金額 (新臺幣) │
 │    │          │                  │      │                  │
 ├──┼─────┼─────────┼───┼─────────┤
 │1   │97年2月21 │以網路得標信通知林│丁○○│丁○○因而陷於錯誤│
 │    │日10時許  │逸敏向其佯稱網路購│      │，依指示於同年月22│
 │    │          │物已得標，須先匯款│      │日匯款8,700 元至陳│
 │    │          │。                │      │海生小東郵局帳戶內│
 ├──┼─────┼─────────┼───┼─────────┤
 │2   │97年2月23 │以手機簡訊向丙○○│丙○○│丙○○因而陷於錯誤│
 │    │日14時21分│佯稱其網路購物已得│      │，在臺北市北投區富│
 │    │許        │標，須先匯款。    │      │貴一路3 號之ATM 處│
 │    │          │                  │      │，依指示轉帳12,000│
 │    │          │                  │      │元至己○○小東郵局│
 │    │          │                  │      │帳戶內。          │
 ├──┼─────┼─────────┼───┼─────────┤
 │3   │97年2月24 │以網路得標信通知潘│辛○○│辛○○因而陷於錯誤│
 │    │日11時20分│彤健向其佯稱網路購│      │，依指示轉帳13,100│
 │    │許        │物已得標，須先匯款│      │元至己○○小東郵局│
 │    │          │。                │      │帳戶內。          │
 ├──┼─────┼─────────┼───┼─────────┤
 │4   │97年2月24 │以網路得標信通知張│戊○○│戊○○因而陷於錯誤│
 │    │日12時28分│鈺琳向其佯稱網路購│      │，在其位於臺北縣淡│
 │    │許        │物已得標，須先匯款│      │水鎮之住處內，以網│
 │    │          │。                │      │路ATM 之方式，依指│
 │    │          │                  │      │示轉帳13,100元至陳│
 │    │          │                  │      │海生小東郵局帳戶內│
 ├──┼─────┼─────────┼───┼─────────┤
 │5   │97年2月25 │以電話向乙○○佯稱│乙○○│乙○○因而陷於錯誤│
 │    │日8時46分 │其網路購物商品須先│      │，依指示匯款11,000│
 │    │許        │匯款。            │      │元至己○○小東郵局│
 │    │          │                  │      │帳戶內。          │
 ├──┼─────┼─────────┼───┼─────────┤
 │6   │97年2月24 │以電話向癸○○佯稱│癸○○│癸○○因而陷於錯誤│
 │    │日0時許   │其網路購物得標須先│      │，於同年月25日依指│
 │    │          │匯款。            │      │示匯款11,000元至陳│
 │    │          │                  │      │海生小東郵局帳戶內│
 ├──┼─────┼─────────┼───┼─────────┤
 │7   │97年2月25 │以電話向壬○○佯稱│壬○○│壬○○因而陷於錯誤│
 │    │日9時許   │其網路購物得標須先│      │，於同年月27日依指│
 │    │          │匯款。            │      │示匯款11,000元至陳│
 │    │          │                  │      │海生小東郵局帳戶內│
 ├──┼─────┼─────────┼───┼─────────┤
 │8   │97年2月25 │以電話向子○○佯稱│子○○│子○○因而陷於錯誤│
 │    │日21時56分│其網路購物匯款錯誤│      │，於同年月26日依指│
 │    │許        │，須使用提款機操作│      │示分別轉帳29,986元│
 │    │          │取消。            │      │、29,986元至己○○│
 │    │          │                  │      │小東郵局帳戶內。  │
 ├──┼─────┼─────────┼───┼─────────┤
 │9   │97年2月26 │以電話向庚○○佯稱│庚○○│庚○○因而陷於錯誤│
 │    │日18時3 分│其網路購物付款方式│      │，依指示轉帳5,151 │
 │    │許        │選擇錯誤，須使用提│      │元至己○○小東郵局│
 │    │          │款機操作更改。    │      │帳戶內。          │
 └──┴─────┴─────────┴───┴─────────┘


司法院資訊處製作；財團法人民間司法改革基金會備份。
